臺灣高等法院臺南分院刑事判決
上　訴　人
即　被　告　乙○○
上列上訴人即被告因竊盜案件，不服臺灣臺南地方法院94年度易
字第454號中華民國94年8月24日第一審判決（起訴案號：臺灣臺
南地方法院檢察署94年度偵字第3752號），提起上訴，本院判決
如下：
    主  文
原判決撤銷。
乙○○無罪。
    理  由
一、公訴意旨略以：被告乙○○意圖為自己不法之所有，於民國
    （下同）九十四年二月十四日上午八時許，在其位於臺南市
    ○區○○街六十一巷二十之一號住處前，見其母之訪客甲○
    ○所有之車牌號碼7M－2093號自用小客車停放於該處，即趁
    甲○○睡覺之際，基於同一竊盜之犯意，先徒手竊取前開車
    輛之鑰匙一支，再以車輛鑰匙開啟汽車電門之方式，竊取甲
    ○○所有之前開車輛，以及置於該車車上之印章一枚、硬幣
    數個（合計金額約新台幣二千元），得手後將前開現金全數
    用以加油花用殆盡，印章丟棄於不詳處所。嗣於同日下午二
    時五十分許，乙○○駕駛前開失竊車輛，在高雄縣梓官鄉○
    ○路漁港公園前，經警查獲，檢察官因認被告涉有刑法第
    320條第一項之竊盜罪嫌云云。
二、按犯罪事實應依證據認定之，無證據不得認定犯罪事實；又
    不能證明被告犯罪者，應諭知無罪之判決，刑事訴訟法第一
    百五十四條第二項、第三百零一條第一項分別定有明文。認
    定不利於被告之事實，須依積極證據，苟積極證據不足為不
    利於被告事實之認定時，即應為有利於被告之認定，更不必
    有何有利之證據。此之所謂證據，須確屬能為被告有罪之證
    明，而無瑕疵可指者，始足當之；再者，犯罪事實之認定，
    應憑證據，所謂證據，須適於為被告犯罪事實之證明者，始
    得採為斷罪資料，如未能發現相當證據，或證據不足以證明
    ，自不能以推測或擬制之方法以為裁判基礎；又所謂認定犯
    罪事實所憑之證據，雖不以直接證據為限，間接證據亦包括
    在內，然而無論直接或間接證據，其為訴訟上之證明，須於
    通常一般人均不致有所懷疑，而得確信其為真實之程度，始
    得據之為有罪之認定，倘其證明尚未達到此一程度，而有合
    理懷疑存在時，即應為無罪之判決（最高法院五十六年度台
    上字第八０七號判決、二十九年上字第三一○五號、三十年
    上字第八一六號、四十年台上字第八六號、五十三年台上字
    第二七五○號、七十六年台上字第四九八六號判例參照）。
    訊據被告固坦承有於上揭時地，駕走告訴人甲○○之上開汽
    車，經警查獲等情，惟堅決否認前揭竊盜犯行，辯稱：「我
    沒有偷甲○○的車，我是前一晚向他借車的，車上的零錢我
    拿去加油，印章我沒有竊盜」等語。
三、經查：
（一）按實施刑事訴訟程序之公務員，就該管案件，應於被告有
      利及不利之情形，一律注意。刑事訴訟法第2條定有明文
      。此「有利不利一律注意」，係辦理刑事訴訟之重要原則
      ，以免抑，而毋縱毋枉。本件告訴人甲○○固於警詢及
      偵查中片面指訴伊有於上揭時、地，駕車前往拜訪被告母
      親，因而住在被告家中一晚，惟住宿期間並未同意將上開
      車輛借與乙○○使用等情（見偵卷三七五二號卷第九頁筆
      錄），嗣甲○○於九十四年二月十四日起床後發現車輛不
      在，隨即於是日上午九時五十分向警察局申報車輛失竊，
      此亦有高雄縣政府警察局上開車輛協尋通報單乙紙在卷可
      稽（見警卷第十四頁、第十五頁）。被告容或有於警詢筆
      錄中自承：當日係甲○○在伊家睡覺，汽車鑰匙在伊家客
      廳桌上，所以伊就拿了鑰匙將上開車子開走等語（見警卷
      第四頁），惟亦於同一警詢中陳稱因告訴人（叔叔）都在
      伊家，伊都向他借車等情。顯見本件尚有矛盾之處則被告
      究係以竊車之目的而開走告訴人汽車之抑或以借車之目的
      為之？尚未釐清之前，不可片面遽信告訴人之指訴，即為
      不利被告之認定。
（二）參酌證人甲○○直承伊係被告母親之友人，且於原審亦陳
      稱伊去被告家拜拜，居住被告之住處，業經告訴人於偵查
      中及原審證實無訛（見偵卷第九頁、原審卷第三一頁），
      衡情雙方之情誼非淺，否則一般人豈有任意向他人借宿過
      夜，或同意陌生之人住宿，雙方應有相當程度之認識暨信
      賴。告訴人既借住他人住處，則其出借車輛予被告，亦難
      謂非人之常情。況告訴人甲○○亦迭於原審、本院陳稱被
      告前一晚有向伊借車，伊說可以借他一下子，伊剛才說的
      話是實情等情（見原審卷第二九頁、第三十頁、第三三頁
      、第三五頁、第三六頁、本院九十四年十月十四日筆錄第
      三頁），則被告是否真行竊告訴人之汽車？告訴人甲○○
      是否未曾准許被告借伊汽車？即非無蹊蹺可疑。被告於警
      訊中雖陳稱伊於當日八時三十分許在伊家門口偷竊該車，
      要去找伊妻子云云，即與被告上開否認犯行之陳述自相矛
      盾，且與人之常情不合，而有合理之可疑。
（三）雖告訴人迭於偵、審中陳稱因被告把車子開走未告訴伊，
      伊才去報警，伊打伊留在車上之手機七、八通，但他都不
      接等語（見偵卷三七五二號第九頁、原審卷第三四頁）；
      適顯見告訴人知悉被告使用伊之車輛，並非一般遭竊之人
      不知行竊之人情形，又告訴人既已明知實際係被告駕走伊
      車，致伊無法使用車輛回家，乃為設法尋回其車輛，即逕
      行報警處理。況告訴人於原審審理時結證陳稱被告於前一
      晚確有向伊借車等情（雖告訴人自稱係被告之妹妹亦曾要
      求告訴人在法院不要指訴被告行竊伊車云云，惟經原審一
      再質諸告訴人，告訴人仍堅稱前一晚被告確有向伊借過車
      等情，見原審卷第三五頁、第三六頁），則告訴人於警、
      偵訊中指訴被告之竊車犯行即甚有瑕疵，而難遽信。
（四）又被告於原審審理時亦曾要求原審調取伊家之通聯紀錄，
      以證實被告確有告知告訴人伊人車之位置等情（有關市內
      電話通話紀錄，係自查詢日起回溯三個月內，尚得調取；
      長途、暨行動電話之通話紀錄，係自查詢日起回溯六個月
      內，尚得調取，有中華電信公司台南營運處查詢電話資料
      函復單九十四年十月二十五日以94c00000 00號附卷可稽
      ，原審未予斟酌，見原審卷第三六頁，本院嗣向中華電信
      公司調取時已逾保存期限，有上揭覆函可憑，已無從採憑
      ）。況本件車輛係告訴人於案發當日上午九時五十分始行
      報案，旋即於當日下午二時五十分許查獲被告（見警卷第
      一頁、第四頁，至高雄縣政府警察局車輛尋獲通報單上所
      載之時間，於九十四年二月十四日下午三時五十分許由警
      方查獲等情，尚非真確，見警卷第十四頁）。被告就此亦
      於原審爭執伊曾有打電話回家，並經告訴人接到電話，有
      告知伊之位置（在故鄉的海邊）等情，一在台南市一在高
      雄縣，兩地相距非近，足見告訴人如此短暫之時間尋獲遠
      在高雄縣之失竊車輛，並非無因。又告訴人指訴失竊之印
      章，亦經告訴人於原審陳明該印章於伊家中找到，所以印
      章並無遺失等語（見原審卷第三一頁），自難遽認告訴人
      之片面指訴確為真實。又告訴人指訴伊之車上有二千元云
      云（見警卷第二頁、偵卷三七五二號第九頁）；惟為被告
      爭執否認，告訴人又於原審改口陳稱車上一些硬幣約一千
      多一點云云（見原審卷三一頁），則告訴人車上金額究有
      多少，徒憑告訴人片面之指訴一、二千元，無從採憑。被
      告雖亦陳稱車上只有七、八百元等情，惟又稱：該加油部
      分之金額，亦係告訴人之意思等語（見偵卷三七五二號第
      十六頁、原審卷第四一頁），核與告訴人指訴有叫被告加
      油等情相符，被告當非基於不法所有之意圖，而竊取該加
      油零錢，難遽認被告即有對之竊取之犯意。
四、綜上所述，被告否認竊盜犯行所為辯解，尚堪採信。告訴人
    指訴被告涉嫌犯竊盜罪之場合，縱令所訴情由依其所結合之
    旁證在情理上尚非絕非無可能，惟若在一般生活經驗上仍可
    另為其他有利被告之合理推斷，根據「罪證有疑、利於被告
    」之證據法則，即不得遽以片面之觀點認為告訴人之陳述或
    其所本旁證已適於為有罪判斷之依據。此外，復查無其他積
    極證據足以證明被告確有被訴之犯行，自難遽以竊盜罪對被
    告相繩。原審未予詳查遽予被告論罪科刑，尚有未洽，被告
    上訴指摘原判決不當，請求撤銷原判決，為有理由，應由本
    院撤銷改判，並諭知被告無罪之判決。
據上論結，應依刑事訴訟法第三百六十九條第一項前段、第三百
六十四條、第三百零一條第一項前段，判決如主文。
本案經檢察官曾銘芳到庭執行職務。
中　　華　　民　　國　　94　　年　　12　　月　　7 　　日
      　　　　　　刑事第二庭    審判長法  官  葉居正
                                      法  官  甲○○
                                      法  官  莊俊華
以上正本證明與原本無異。
不得上訴。
　　　　　　　　　　　　　　　　　　　書記官  廖明娟
中　　華　　民　　國　　94　　年　　12　　月　　8 　　日
